臺北高等行政法院判決　　　　　　　　　　　　　　九十二年度訴字第四八七三號
　　　　　　　　　　　　　　　.
　　原　　　告　美商．萬國商業機器公司
　　　　　　　　Intern.
　　　　　　　　Machine.
　　代　表　人　甲○○ ○○ .
　　　　　　　　Jeffre.
　　訴訟代理人　徐小波律師
　　　　　　　　劉騰遠律師
　　複代 理 人　乙○○專利.
　　被　　　告　經濟部智慧財產局
　　代　表　人　蔡練生（局長）
　　訴訟代理人　丁○○
　　　　　　　　丙○○
右當事人間因發明專利申請事件，原告不服經濟部中華民國九十二年九月三日經訴字
第○九二○六二一八四八○號訴願決定，提起行政訴訟。本院判決如左：
    主  文
原告之訴駁回。
訴訟費用由原告負擔。
    事  實
壹、事實概要：
    緣原告前於民國（以下同）八十七年五月二十二日以「以觸發事件為基礎之協調
    器異動狀態物件之產生時序而供主從計算之裝置、方法及電腦程式產品」向前經
    濟部中央標準局（八十八年一月二十六日改制為智慧財產局）申請發明專利，經
    被告編為第00000000號（以下簡稱系爭案）予以審查，不予專利。原告
    不服，申請再審查，案經被告於九十二年四月一日以（九二）智專三（二）○四
    ○八七字第○九二二○三二一三一○號專利再審查核駁審定書為仍應不予專利之
    處分。原告不服，提起訴願，遭駁回後，遂向本院提起行政訴訟。
貳、兩造聲明：
一、原告聲明：求為判決
１、訴願決定及原處分均撤銷。
２、命被告作成申請案號數第00000000號「以觸發事件為基礎之協調器異動
    狀態物件之產生時序而供主從計算之裝置、方法及電腦程式產品」發明專利申請
    案應予專利之處分。
３、訴訟費用由被告負擔。
二、被告聲明：求為判決如主文所示。
、兩造爭點：
    系爭案是否不具進步性，而有九十年十月二十四日修正前專利法（以下簡稱專利
    法）第二十條第二項規定之適用，不符法定專利要件？
一、原告陳述：
１、被告所為系爭案應不予專利之審定理由及經濟部駁回訴願之決定理由均違反專利
    法及專利審查基準之相關規定：
(1)、首先，原告要指出的是經濟部訴願審議委員會及被告實混淆了本發明之技術特徵
    及違反了審查基準中關於「進步性」的界定。其理由如下：
、按專利審查基準第1-2-19頁關於「熟習該項技術者」及「輕易完成」之說明，分
    別指「『虛擬』一具有申請專利當時知道該發明所屬技術領域之既有技術及知識
    之人，其可用研究、開發等一般技術性手段（指依據既有之技術或知識之基礎，
    經由『邏輯分析、推理或試驗』而得之技術手段），並發揮一般創作能力，如選
    擇材料或變更設計，使當時該發明所屬技術領域之技術水準，化為其本身知識之
    人而言」，「係指不能超越熟習該項技術者所可預期的技術上的一般發展且『單
    單』可由先行技術推論而完成者。亦即，申請專利之發明具有『突出的技術特徵
    』或『顯然的進步』時，即認為超越熟習該項技術者所可預期之技術上一般發展
    ，而非所能輕易完成者。」
    本發明係於「分散式異動處理」之特殊設計領域中，揭示一方法，解決習知「異
    動」處理之應用中，不管異動之種類為何，皆會產生包含「協調器物件」在內之
    「異動狀態物件 （221，222，223）」等浪費處理資源的問題。而依系爭案「申
    請專利範圍」中獨立項所界定者，也皆明定係於「處理異動」的特殊應用上。因
    此，本發明針對此「分散式異動處理」之領域，提供可依不同觸發事件，而判斷
    是否產生協調裝置的機制。即，於異動執行期間，判定是否發明一預設觸發事件
    ；若有，才產生一協調裝置。其較習知節省處理器資源，應至為明顯，而符合前
    述「進步性」之要求中之「顯然的進步」。故其可專利性應無疑義。
、被告及經濟部皆一再稱「以習知視窗作業系統為例，大量觸發事件產生後，各應
    用程式均可視其需求，各自選擇忽略或處理特定觸發事件，並非所有觸發事件，
    不論預設與否，均全部處理」，「因此系爭案並未較習知技術節省伺服器處理資
    源」。
    首先，先不論上述陳述並無引證任何客觀具體之書面證據，原告要再次強調的是
    系爭案不論說明書或申請專利範圍中，其一再清楚明確地指明本發明係「分散式
    異動處理」之特殊技術領域中之創新。其針對的是「異動」之處理的應用上，而
    非泛泛之視窗系統面對不同輸入（觸發事件）所產生之處理。系爭案並未稱所有
    軟體系統於處理輸入（或觸發事件）係不論為預設觸發事件與否皆全部處理。系
    爭案係專指「分散式異動處理」之技術領域內之習知技術，其不區別預設事件與
    否，皆啟動而建立「協調機制」，因而浪費處理資源。事實上，被告及經濟部之
    質疑，實犯了邏輯中「攻擊稻草人的謬誤」而不自知。針對「分散式異動處理」
    領域，習知者的確並無系爭案所揭示之一預設事件，而啟動並建立「協調機制」
    ；習知者並不區別預設事件與否，皆啟動「協調機制」，其浪費處理資源至為明
    顯。因此被告及經濟部先不當地以並非「分散式異動處理」之技術領域中之習知
    作為系爭案之先前技術，再以之為攻擊系爭案之基礎，實明顯犯了上述「稻草人
    謬誤」。因此，被告於九十二年七月二十三日之答辯理由一中稱原告於九十二年
    六月二日之訴願理由三之（一）所述「觀點不正確」錯誤理解，實屬必然。
    其次，縱使習知已有「並非所有觸發事件，不論預設與否，均全部處理」，然需
    知其僅屬一上位較抽象之概念，且專利審查基準中亦有所謂「轉用發明」。視窗
    作業系統之技術領域中技術轉用至「分散式異動處理」之技術領域中，而具有「
    顯然的進步」者，仍可具有可專利性
、被告及經濟部基於前述錯誤的理解，因而產生許多概念上之糾纏，原告在此將主
    要針對被告於九十二年七月二十三日答辯理由一一澄清如下：
I、被告稱「訴願理由三之（二）論及並無習知技術組合『EVENT DRIVEN』及『物件
    導向』，惟此並不正確，眾所周知之程式語言JAVA、VISUAL C++及Delphi等均結
    合觸發事件的物件導向，而以此發展出無以計數之應用程式，當然具觸發事件及
    物件導向特點，二者之組合自應視為習知技術，並無疑義」。原告要指明的是於
    訴願理由三之（二）中，原告僅提及並無任何先前技術揭示「系爭案之技術」（
    所謂「此種組合」）；原告並未陳述無習知揭示「EVENT DRIVEN」及「物件導向
    」之組合。被告在此稱原告之訴願理由三之（二）為「亦不正確」，實亦犯了「
    攻擊稻草人之謬誤」。原告並未否認「EVENT DRIVEN」及「物件導向」係習知，
    其組合亦是習知；原告係強調該習知仍未揭示系爭案所組合的技術。因而此項質
    疑，實顯得無的放矢。其次，原告亦未否認系爭案有利用該等習知，然被告似亦
    混淆了「某技術領域中習知技術」及「一整體技術中，有組成技術係習知技術」
    之概念。前者，係該技術領域中解決活動中之「先前的解決方式」之意。後者，
    則係整體技術中，各組成技術為習知者；然整體技術與習知之組成技術為不同層
    次之技術，因所要解決的問題對象不同。一整體技術之可專利性，並不因組成技
    術為習知而受影響。如電腦係由許多組件構成，各組件本身許多早已習知，然組
    構成不同形式之電腦架構，其可專利性與該等組件是否為習知不相干，而卻與該
    架構發揮之功能是否較之習知同層次之電腦架構者為佳，為進步相干。總之，相
    同技術領域中先前解決方式的所謂習知，才與該領域中「其它創新」之是否可專
    利相干；至於該「其它創新」的解決方式之各組成技術是否為習知者，則與該「
    其它創新」之可專利性不相干。系爭案亦同。要問的應該是於「分散式異動處理
    」技術領域中先前解決方式的習知，是否揭示了或可直接推論出系爭發明，此才
    是與系爭案之可專利性相干；至於系爭發明應用了多少習知，不論是「EVENT D-
    RIVEN」及「物件導向」，或其組合等皆不相干。被告及經濟部一直在爭「EVENT
    DRIVEN」、「物件導向」等為習知，實只凸顯其論理上概念之混淆，而甚無謂。
II、答辯理由三係針對訴願理由三之（三）者。然同樣地呈現混淆。系爭發明及該訴
    願理由三之（三）中並未稱其提高伺服器效率係基於結合「EVENT DRIVEN及OOP」
    而來，為何被告仍一再誤解至此。系爭發明能提高伺服器效率（即不浪費處理資
    源），係基於可區別預設事件，以判定是否產生「協調器物件」而來，並非結合
    「EVENT DRIVEN及OOP」便得。此再一次見到了被告之「攻擊稻草人之謬誤」。
III、答辯理由四、五、六係針對訴願理由三之（四）（五）（六）而來。主要係對系
    爭發明僅為「特定實施例」。事實上，被告係以將系爭發明理解為上位概念下之
    特殊實施例。若此理解無誤，其將專利審查基準中之下位概念視為僅是特殊實施
    例，則將無任何申請案具可專利性了。試問依此觀點，則有何技術創新不是先前
    技術下之實施例。而專利審查基準上稱「上位概念之公開，並不礙下位概念之創
    作的新穎性」，則有何適用之可能？總之，上述被告及經濟部之觀點，事實上是
    基於前述對「習知技術」之兩種不同層次，不同概念之混淆而來。即無法區分「
    某技術領域中習知技術」及「整體技術中，有組成技術係習知技術」等習知技術
    概念的區別。而誤以為若組成技術係習知，則任何利用「該組成技術」者皆只是
    「該組成技術」之特殊實施例。
(2)、總合上述，被告及經濟部之決定，實屬基於概念之混淆及「攻擊稻草人之謬誤」
    而來。系爭發明於「分散式異動處理」之技術領域中，並無任何習知技術揭示系
    爭發明之解決方式，以明顯增加處理效率，其符合發明專利要件無疑。
２、被告於九十二年十二月二十三日提呈之答辯書所持理由諸多不當，茲說明如下：
(1)、由原告與被告及經濟部間的一系列爭議過程可知，系爭案實聚焦於作為本發明比
    較基礎之「先前技術（prior  art）」的認定與認知不同所致，即怎樣之習知技
    術才可視為「先前技術」之認知不同。今先進一步闡述兩造觀點如下：
、原告之意見為過去的技術是否可作為「先前技術」，係依「技術領域」而定，即
    「在該技術領域中存在的解決問題方式」，也就是一般所謂的「發明背景」，才
    可被視為審查中可供比較之「先前技術」。而本發明技術已如先前一系列理由書
    所述，即，本發明之方法係於「分散式異動處理」之特殊技術領域中，解決習知
    「異動」處理之應用中，不管異動之種類為何，「皆」會產生包含「協調器物件
    」在內之「異動狀態物件 （221、222、223）」等浪費處理資源的問題。而依系
    爭案「申請專利範圍」中獨立項所界定者，也皆明定係於「處理異動」的特殊應
    用上。因此，本發明針對此「分散式異動處理」之領域，提供可依不同觸發事件
    ，而判斷是否要產生協調裝置的機制。即，於異動執行期間，判定是否發生一預
    設觸發事件；若有，才產生一協調裝置。因此，較諸先前「分散式異動處理」之
    技術領域中習知作法而言，實更節省處理器資源，應至為明顯。故依上述理由，
    原告認為本發明較諸「先前技術」進步而具可專利性。
、被告及經濟部之意見則認為本發明之技術為「特定事件觸發，方產生實體協調物
    件，進行交易處理，以增加效率，正為習知 EVENT-DRIVEN及OOP（物件導向）技
    術於主從架構下之一『特定實施例』」「於預設觸發事件時，實體化協調物件，
    處理交易請求，為『習知技術』下之特定實施例」（如被告於九十二年七月二十
    三日所提之訴願答辯書理由第六及第三點所述）。至於何者為「習知技術」則謂
    「持續監控事件，當指定事件發生時，視需要動態產生一或多處理程序主體，不
    論其是否單機或分散式系統，均屬『習知技術』（如被告於行政訴訟答辯書理由
    第三點第三行所述），或謂「EVENT-DRIVEN與OOP 之組合為習知技術」（如被告
    九十二年七月二十三日之訴願答辯書理由第五點所述）。總之，被告認為本發明
    僅是「該習知技術」下之「特殊實施例」而已，因而不具可專利性。
、依上述可知，被告係將所有利用「持續監控事件，當指定事件發生時，視需要動
    態產生一或多處理程序主體」之「習知技術概念」，所解決之任何具體問題的結
    果，皆視為該技術概念下之「特定實施例」；而上揭習知技術概念及已存在之應
    用該習知技術的實施例，皆視為「習知技術」。綜上所述，原告論點為該發明技
    術領域中已存在的解決問題方式，才構成該發明審查時比較之「先前技術」；而
    被告及經濟部均認為作為「上位概念之技術概念」為習知，則不論其「應用」領
    域為何，該習知技術概念及已存在之利用此概念的實施例皆可作為該應用之結果
    （即特定實施例）的「先前技術」。
    如此導致無法溝通的結果，如九十二年七月二十三日訴願答辯書理由第一點所述
    ，「訴願理由三之（一）指稱系爭案僅於預設觸發事件發生時，方產生協調器物
    件，而「習知技術」只要有異動要求服務，便啟動而建立協調機制。」「惟此一
    觀點並不正確，以視窗系統為例，大量觸發事件產生後，各應用程式均可視其需
    求，各自選擇忽略或處理特定觸發事件，並非所有觸發事件，不論預設與否，均
    全部處理」。這是對相同術語理解，界定不同，所導致的各說各話沒有交集。上
    述第一句中「習知技術」的術語是原告所指稱之「先前技術」；而第二句中被告
    之陳述則是引了一與本發明技術領域並不相關，然屬上述之「習知技術概念」下
    的應用實施例被告引用之作為本發明之「先前技術」。
(2)、若上述了解無誤，則原告在此將進一步討論兩造論點之合理性及理論效果。其探
    討如下：
、依被告之論點，原告要指明的是其將與審查基準第（1-2-6） 頁第五項所述「下
    位概念發明之公開，使上位概念發明不具新穎性；上位概念發明之公開，原則上
    不影響下位概念發明之公開」互相矛盾。因其「習知之技術概念」與其概念下之
    「特定實施例」，正是「習知上位概念」與「下位概念」。而依被告論點，因技
    術概念已為習知，則其概念下之特定實施例，僅為該概念下之「應用」而已；該
    「習知之技術概念」已構成該「特定實施例」之「先前技術」，因而專利性喪失
    。此不正與上述專利審查基準相違背嗎？被告與經濟部對此點皆從未正面說明，
    而僅如被告之九十二年七月二十三日之訴願答辯書第五及六點中所述，僅陳述前
    揭被告論點，而反對此「上下位概念」之運用。
、除了前揭的矛盾，被告之論點出現了一些不合理的結果。如經濟部訴願決定書第
    四頁第五至六行稱「系爭案並未較習知技術節省伺服器處理資源」，經濟部在此
    以兩個不同應用環境下的實施例來進行比較，實令原告啼笑皆非。依本發明，其
    如前揭者，係於「分散式異動處理」之環境下節省處理器資源；而經濟部及被告
    所引述之應用環境則係習知視窗環境。其比較不知其意義何在？因為比較，當然
    係於相同基礎下才具意義，否則只是混淆而已。
    然而，此荒謬的結果之出現，事實上有其理論上之必然性。因被告將「習知上位
    概念」及已存在的實施例，視為其概念下所有「應用」所得「特定實施例」之「
    先前技術」。而依前述，所謂「先前技術」係審查時被考慮作為比較基礎之對象
    。故所有存在之利用該概念之實施例皆構成了比較之對象，如此便自然出現前述
    不同環境下之實施例而進行之胡亂的比較。
、反觀原告「先前技術」之論點，其不會有前揭兩點被告論點之矛盾與不合理，且
    符合專利實務及審查基準之規定。因可作為「先前技術」者實屬「下位概念」技
    術中之公開者，因而「上位概念」之技術概念不會構成「先前技術」，如此自無
    前述被告論點之矛盾可言。又依改制前行政法院六十八年判字第四九九號所述「
    ．．．惟所謂前所未有之新穎性，非僅限於解決問題之手段及其手段所發生之技
    術上的效果，均為前所未有之創新，其係以舊手段解決新問題或以新手段解決舊
    問題，亦應認為是前所未有之創新．．．」。此處所述與前揭基準中關於「上位
    概念」與「下位概念」之解析相符。因「解決問題」，是技術手段的「應用」，
    「舊手段」則如同「習知之上位概念」。故行政法院判例與基準不相違背。原告
    論點自也不違行政法院之判例。
、原告論點可以實例作譬，今日許多不同技術領域之控制系統，皆有相同的習知技
    術概念，即「反饋」的技術原理。然此「反饋」的技術原理於不同技術領域之「
    應用」，產生了種種創新。如磁碟中之「磁頭定位控制系統」，各種「追蹤系統
    」、「溫度控制系統」、「雷達控制系統」等等皆利用相同之「習知技術概念」
    （即反饋控制的技術原理）。然若依被告論點，則將此作為「上位概念」之原理
    當作審查比較對象之「先前技術」，則焉有今日之各種不同技術領域之控制系統
    專利。事實上，專利審查之比較，應以該發明技術所身處之環境要面對的問題，
    困難，及習知之解答，作為比較的對象，即該技術之技術領域中之「先前技術」
    ，如此才能作具體技術手段之比較。否則以泛泛之「上位概念」作參考，則可專
    利之對象將不多，且也明顯與專利制度係保護「具體之技術創作」的精神不符。
    原告仍以上述控制系統為例。因不同技術領域有不同「特殊性」，不同控制系統
    也有不同「精密度」之要求；且選取何種偵測元件，如何偵測，控制何種狀態、
    何種對象，如何去控制，用什麼去控制等等，這些皆有因應不同領域之「特殊性
    」，而發揮創意的空間。並非「上位概念」存在，其餘一切應用皆只是「特殊實
    施例」，而如水到渠成般，可機械式地輕易完成。
    本發明亦同。「持續監控事件，當指定事件發生時，視需要動態產生一或多處理
    程序主體」之「技術概念」雖已習知，且已有結合「EVENT-DRIVEN及OOP」 之實
    施例；然而選擇何種技術以解決問題；進而「選擇何裝置產生以因應觸發事件之
    發生」，就如同前述特定領域控制系統中之各種選擇（如偵測元件、偵測方式、
    控制狀態、對象等等）般，無法由習知作為上位概念的技術概念中導出。
、選擇何種技術以解決問題是需要發揮創意。本發明所要解決的問題已如前述，然
    不能因解決方式已揭示，而後因其揭示之技術手段的上位概念為舊的、習知的，
    便以之為本發明之「先前技術」而核駁系爭案，此實為「倒果為因」的作法而屬
    「後見之明」。且不符上揭改制前行政法院六十八年判字第四九九號判例意旨。
    此外，若本發明如被告所言般係「輕易可完成」，則如此輕易可完成且可節省寶
    貴之伺服器處理資源，竟無任何習知者使用，寧採習知之伺服器或處理異動之無
    效率方式，此豈不矛盾不合理。此豈不更彰顯本發明「選擇何種技術，以解決問
    題」之困難，而更突顯本發明之可專利性。
３、綜上所述，足證原處分及訴願決定無論認事用法均有違誤不當之處，爰請判決如
    原告訴之聲明。
二、被告陳述：
１、原告訴稱系爭案界定範疇為「分散式異動處理」，獨立項之界定亦限於「處理異
    動」之應用；復稱系爭案為「轉用發明」，將視窗作業系統之技術轉用至「分散
    式異動處理」之領域，具進步性。惟查上述觀點並不正確，於電腦系統中，偵測
    事件之發生，並於特定事件觸發時，採取對應之後續處理，諸如動態產生處理程
    序之實體，均屬申請前既有之技術，且為熟習程式語言技術者所能輕易完成，不
    論其是否為單機或分散式系統均屬之，系爭案並不可視為轉用發明，原歷次審定
    理由中更無「攻擊稻草人」之謬誤。
２、原告又稱被告及經濟部一直在爭「Event Driven」、「物件導向」等為習知。惟
    此一敘述亦倒果為因，其所以就此加以論述，係針對訴願理由三之（二）中「並
    未揭示任何習知技術教導此種組合」之論點加以駁斥，並舉習知組合例為證，並
    無「一直在爭」情事。
３、原告另稱系爭案能提高伺服器效率，係基於可區別預設事件，以判定是否產生「
    協調器物件」而來，並非結合「Event Driven及OOP」 便得。惟於歷次審定意見
    中均明確指出持續監控事件，當指定事件發生時，視需要動態產生一或多個處理
    程序主體，不論其為單機或分散式系統，均屬習知技術，為熟習該技術者所能輕
    易完成，諸如「Event Driven及OOP」 即可完成上述不浪費處理資源、提高伺服
    器效率之功效，並無所稱再一次「攻擊稻草人之謬誤」。
４、綜上所述，被告之原處分並無違法，爰請判決如被告答辯之聲明。
    理  由
一、按凡利用自然法則之技術思想之高度創作，而可供產業上利用者，得依法申請取
    得發明專利，為專利法第十九條暨第二十條第一項所規定。惟其發明如「係運用
    申請前既有之技術或知識，而為熟習該項技術者所能輕易完成時」，仍不得依法
    申請取得發明專利，復為同法第二十條第二項所明定。
二、本件系爭第00000000號「以觸發事件為基礎之協調器異動狀態物件之產
    生時序而供主從計算之裝置、方法及電腦程式產品」發明專利申請案，係一種有
    關主從架構中伺服器端交易處理方法與裝置，主要特徵為根據指令以執行交易，
    交易執行期間應判定是否預設觸發事件已發生，於觸發事件發生時，協調執行交
    易之複數元件間之動作，以期節省伺服器處理周期。經被告審查略以，系爭案主
    要技術內容屬申請前既有之技術，以視窗（Windows） 作業系統之伺服器為例，
    其即持續監控各項觸發事件，諸如使用者端鍵盤鍵入、滑鼠移動、錯誤訊息等之
    發生，而進一步處理觸發事件之後續操作，協調各元件間動作，此一根據預設觸
    發事件元件作動之方式稱為「Event Driven」，此乃眾所周知，廣為各項軟體程
    式所採用，為熟習該項技術者所能輕易完成，系爭案發明說明之記載雖以「Cob-
    ra之OTS」 為例，惟其申請專利範圍內主項之界定，實已涵蓋所有伺服器之操作
    ，二者並不一致；系爭案係沿用舊有技術原理，僅為熟習該項技術者所能輕易完
    成伺服器端交易處理實施，不具進步性。復按原告九十一年十二月二十七日所提
    之補充說明書第六頁二，可知系爭案之關鍵技術在於預設事件發生時，產生實體
    協調裝置以處理事件，惟於習知電腦系統中，偵測事件之發生、事件後續之處理
    等均屬眾所周知之技術，例如使用者鍵入文字，文書處理軟體即將輸入之文字顯
    示於螢幕上，而於操作需要時方動態產生處理程序之實體，更是廣為物件導向程
    式（OOP） 所使用，換言之，系爭案申請之技術範疇，不論各項預設觸發事件之
    監控，進一步處理觸發事件之後續操作、事件處理程序之實體產生及各元件間之
    協調動作等均屬申請前既有之技術，且為程式語言技術者所能輕易完成者，不具
    進步性，乃為應不予專利之處分。原告不服，循序提起訴願及本件行政訴訟。
三、原告於本件行政訴訟中執前詞訴稱，系爭案可區別預設事件，以判定是否產生「
    協調器物件」而來，並非結合「Event Driven及OOP」 便得，僅於預設觸發事件
    發生時，始產生協調器物件，相對於習知技術一有異動要求服務，即啟動建立協
    調機制，節省伺服器處理資源；且系爭案使用之技術手段容或其上位概念與習知
    之作業系統相近，然引證之習知者並無提供任何教導，於本發明領域可利用該上
    位概念，完成具顯著改進之本發明技術。是系爭案界定範疇為「分散式異動處理
    」，獨立項之界定亦限於「處理異動」之應用；系爭案為「轉用發明」，將視窗
    作業系統之技術轉用至「分散式異動處理」之領域，具進步性云云。惟查：
１、以習知視窗作業系統為例，大量觸發事件產生後，各應用程式均可視其需求，各
    自選擇忽略或處理特定觸發事件，並非所有觸發事件，不論預設與否，均全部處
    理，因此，系爭案並未較習知技術節省伺服器處理資源；又眾所周知之程式語言
    JAVA、VISUAL C++及Delphi等均結合觸發事件及物件導向，而以此發展出無以計
    數之應用程式，當然具觸發事件及物件導向特點，二者之組合自應視為習知技術
    ，而依此發展之主從架構更是不勝枚舉。況系爭案於特定事件觸發，方產生實體
    協調物件，進行交易處理，以增加效率，正為習知Event Driven及OPP 技術於主
    從架構下之一特定實施例，其理論依據、施行態樣及功效均屬習知，足見系爭案
    係運用申請前既有之技術或知識，而為熟習該項技術者所能輕易完成者，應不具
    進步性。
２、於電腦系統中，偵測事件之發生，並於特定事件觸發時，採取對應之後續處理，
    諸如動態產生處理程序之實體，均屬申請前既有之技術，且為熟習程式語言技術
    者所能輕易完成，不論其是否為單機或分散式系統均屬之，系爭案並不可視為轉
    用發明，原歷次審定理由中更無「攻擊稻草人」之謬誤。
３、持續監控事件，當指定事件發生時，視需要動態產生一或多個處理程序主體，不
    論其為單機或分散式系統，均屬習知技術，為熟習該技術者所能輕易完成，諸如
    「Event Driven及OOP」 即可完成上述不浪費處理資源、提高伺服器效率之功效
    ，並無所稱再一次「攻擊稻草人之謬誤」。
４、被告針對原告之訴願理由三之（二）中「並未揭示任何習知技術教導此種組合」
    之論點加以駁斥，並舉習知組合例為證，並無原告所指被告及經濟部一直在爭「
    Event Driven」、「物件導向」等為習知之情事。
四、綜上所述，原告之陳詞均不可採，則被告所為「本案應不予專利」之處分，揆諸
    首揭規定，並無違誤，訴願決定予以維持，亦無不合。原告徒執前詞，訴請撤銷
    訴願決定及原處分，並命被告作成申請案號數第00000000號「以觸發事
    件為基礎之協調器異動狀態物件之產生時序而供主從計算之裝置、方法及電腦程
    式產品」發明專利申請案應予專利之處分，均無理由，應予駁回。
五、本件事證已臻明確，兩造其餘攻擊防禦方法均與本件判決結果不生影響，故不逐
    一論述，併此敘明。
據上論結，本件原告之訴為無理由，爰依行政訴訟法第九十八條第三項前段判決如主
文。
中    華    民    國      九十三      年      十二      月      十五    日
                              臺 北 高 等 行 政 法 院 第 一 庭
                                    審 判 長 法    官 徐瑞晃
                                             法    官 李得灶
                                             法    官 吳慧娟
右為正本係照原本作成。
如不服本判決，應於送達後二十日內，向本院提出上訴狀並表明上訴理由，如於本判
決宣示後送達前提起上訴者，應於判決送達後二十日內補提上訴理由書（須按他造人
數附繕本）。
中    華    民    國      九十三      年      十二      月      十五    日
                                             書 記 官 劉道文
